【裁判字號】    99,交抗,346
【裁判日期】    991015
【裁判案由】    聲明異議
【裁判全文】
臺灣高等法院高雄分院刑事裁定         99年度交抗字第346號
抗 告 人即
原處分機關  交通部公路總局高雄區監理所屏東監理站
代  表  人  甲○○
受 處 分人  乙○○
上列抗告人因受處分人違反道路交通管理處罰條例聲明異議案件
，不服臺灣屏東地方法院中華民國99年6 月30日裁定（99年度交
聲字第153 號），提起抗告，本院裁定如下：
    主  文
原裁定撤銷，發回臺灣屏東地方法院。
    理  由
一、本件抗告意旨略以：受處分人乙○○於民國99年4 月25日凌
    晨零時24分許，駕駛車號7762-JM 自用小客車，行經屏東縣
    境內之國道三號北上391 公里處之九如交流道時，為警攔查
    測試檢定其吐氣酒精濃度超過不得駕車之規定標準值0.25毫
    克/ 公升以上，而為0.30毫克/ 公升，然因其該酒駕違規之
    行為地係在屏東縣境內，依違反道路交通管理事件統一裁罰
    基準及處理細則第25條第1 項第5 款及道路交通管理處罰條
    例第35條第1 項第1 款之規定，應由違規酒駕行為地機關即
    抗告人受理處罰。準此，抗告人即原處分機關交通部公路總
    局高雄區監理所屏東監理站自有受理該違規酒駕行為之管轄
    權。原裁定竟認抗告人未具裁罰管轄權，而將抗告人之原處
    分撤銷，並諭知移送於交通部公路總局高雄區監理所管轄，
    於法洵有違誤。爰提起抗告請撤銷原裁定，另為適法之裁定
    等語。
二、原裁定略以：按交通法庭認為聲明異議有理由或聲明異議雖
    無理由而原處分不當或違法者，應以裁定將原處分經聲明異
    議部分撤銷，並自為裁定；但因原處分機關無管轄權而撤銷
    之者，應移送有管轄權之機關，道路交通案件處理辦法第20
    條定有明文。次按舉發汽車違反道路交通管理事件，以汽車
    所有人為處罰對象者，移送其車籍地處罰機關處理；以駕駛
    人為處罰對象者，移送其駕籍地處罰機關處理；駕駛人未領
    有駕駛執照者，移送其戶籍地處罰機關處理；又處罰機關受
    理前條移送之舉發違反道路交通管理事件，發現管轄錯誤，
    應即填用移轉違反道路交通管理事件通知單，連同應移轉之
    文書、代保管物件等，移轉有權管轄之機關處理，並副知原
    移送機關及被通知人，違反道路交通管理事件統一裁罰基準
    及處理細則第25條、第32條亦規定甚明。經查，本件依舉發
    違反道路交通管理事件通知單、違反道路交通管理事件裁決
    書所載異議人之駕籍地、證號查詢汽車駕駛人、個人基本資
    料查詢結果所顯示之戶籍地，均為「高雄縣仁武鄉○○村○
    ○○街143 號」，且管轄所站亦均顯示為「高雄區監理所」
    （見原審卷第5 、10至12頁），依道路交通管理處罰條例第
    61條第1 項4 款規定，係以駕駛人為其處罰對象，揆諸首揭
    規定，自應由異議人駕籍地或戶籍地處罰機關處理，即應由
    交通部公路總局高雄區監理所管轄，原舉發機關竟將之移送
    未具管轄權限之交通部公路總局高雄區監理所屏東監理站，
    而屏東監理站並據以裁罰，因認其於法自有違誤，爰予以撤
    銷該裁罰，並依道路交通案件處理辦法第20條後段規定，移
    送於有管轄權之交通部公路總局高雄區監理所另行裁處等語
    ，固非無見。
三、惟按，道路交通案件處理辦法第20條規定：交通法庭認為聲
    明異議有理由或聲明異議雖無理由而原處分不當或違法者，
    應以裁定將原處分經聲明異議部分撤銷，並自為裁定，但因
    原處分機關無管轄權而撤銷之者，應移送有管轄權之機關。
    又按違反道路交通管理事件統一裁罰基準及處理細則第25條
    第1 項規定：舉發汽車違反道路交通管理事件，以汽車所有
    人為處罰對象者，移送其車籍地處罰機關處理；以駕駛人為
    處罰對象者，移送其駕籍地處罰機關處理；駕駛人未領有駕
    駛執照者，移送其戶籍地處罰機關處理。但有下列情形之一
    者，移送行為地處罰機關處理：一、汽車肇事致人傷亡。二
    、抗拒稽查致傷害。三、汽車駕駛人未領有駕駛執照且無法
    查明其戶籍所在地。四、汽車買賣業或汽車修理業違反本條
    例第五十七條規定。五、汽車駕駛人違反本條例第三十五條
    規定。而第32條復規定：處罰機關受理前條移送之舉發違反
    道路交通管理事件，發現管轄錯誤，應即填用移轉違反道路
    交通管理事件通知單，連同應移轉之文書、代保管物件等，
    移轉有權管轄之機關處理，並副知原移送機關及被通知人。
四、經查，本件受處分人乙○○係於99年4 月25日凌晨零時24分
    許，駕駛車號7762-JM 自用小客車，行經國道三號北上 391
    公里處時，為警攔查測試檢定其吐氣酒精濃度為0.30毫克／
    公升，已超過不得駕車規定標準值0.25毫克/ 公升乙節，有
    內政部警政署國道公路警察局舉發違反道路交通管理事件通
    知單在卷可稽（見原審卷第7 頁），復為受處分人於聲明異
    議狀所是認（見原審卷第3-4 頁），是受處分人為該違規酒
    駕之行為自堪認定。且查受處分人係考領有合格之職業大貨
    車駕駛執照，其酒駕違規地點係在國道三號北上391 公里處
    ，而該處係屬屏東縣境內之國道三號九如交流道，亦有交通
    部臺灣區○道○○○路局國道地圖交流道一覽表在卷可憑（
    見本院卷第13-15 頁），且本件復僅係單純之違規酒駕行為
    ，並未肇事致他人傷亡，到案處所應為交通部公路總局高雄
    區監理所屏東監理站等情，並有舉發警員黃貳勇蓋用戳章註
    記於上開舉發通知單之到案處所欄及受處分人之駕駛執照影
    本在卷可按（見原審卷第7-8 頁）。從而，受處分人上開違
    規行為，係屬違反道路交通管理處罰條例第35條第1 項第 1
    款規定之情形，是揆諸前揭違反道路交通管理事件統一裁罰
    基準及處理細則第25條第1 項但書第5 款之規定，應由違規
    酒駕行為地之原處分機關受理處罰。而本件舉發違反道路交
    通管理事件通知單、違反道路交通管理事件裁決書所載異議
    人之駕籍地、證號查詢汽車駕駛人、個人基本資料查詢結果
    所顯示之戶籍地，固均為「高雄縣仁武鄉○○村○○○街14
    3 號」，且管轄所站雖亦均顯示為「高雄區監理所」（見原
    審卷第5 、10至12頁），惟該所稱之管轄所站雖均顯示為「
    高雄區監理所」乙節，應係指有關該車籍、駕籍之行政管理
    事項，諸如變更、移轉、註銷等情形，或上開違反道路交通
    管理事件統一裁罰基準及處理細則第25條第1 項前段所規定
    應以車籍地、駕籍地為處罰機關之情形而言，自不包含同條
    項但書之特別規定，當至為明確。原審疏未注意上開規定，
    逕予撤銷原處分機關之裁處，並以裁定移送於未具管轄權限
    之交通部公路總局高雄區監理所，於法自有違誤。至道路交
    通管理處罰條例第61條第1 項第4 款係以駕駛人駕駛汽車，
    違反道路交通安全規則、第33條之管制規則，因而肇事致人
    死亡，而吊銷其駕駛執照為其規定，與本件受處分人僅係單
    純酒駕違規駕駛自用小客車之事實，尤屬無關。原裁定據此
    引為本件應由交通部公路總局高雄區監理所管轄云云，其理
    由之論述，亦顯突兀，於法殊有未合。
五、綜上所述，本件原處分機關對受處分人於前揭時、地之違規
    酒駕行為自有管轄權，原審法院疏未注意適用上開法令，而
    認原處分機關並無管轄權，除逕予撤銷原處分機關之裁處外
    ，並裁定移送於未具管轄權限之交通部公路總局高雄區監理
    所，於法顯有未合，自屬無可維持。原處分機關對此提起抗
    告執此指摘原裁定不當，為有理由，應由本院將原裁定撤銷
    。又原裁定既僅逕予撤銷原處分而移送於交通部公路總局高
    雄區監理所，並未就原處分機關對受處分人之裁罰是否有無
    理由為審究，本院為維審級救濟制度之設，並兼顧抗告人及
    受處分人之審級利益，認有發回原審重為調查審認之必要，
    爰併予諭知發回原審法院，期能確實查明，更為適當之裁定
    ，以臻詳適。
據上論斷，應依道路交通案件處理辦法第26條，刑事訴訟法第41
3 條前段，裁定如主文。
中    華    民    國    99    年    10    月    15    日
                  刑事第三庭    審判長法  官  莊崑山
                                      法  官  張意聰
                                      法  官  莊松泉
以上正本證明與原本無異。
本裁定不得再抗告。
中    華    民    國    99    年    10    月    15    日
                                      書記官  葉淑華

司法院資訊處製作；財團法人民間司法改革基金會備份。
